最高法院刑事判決　　　　　　九十六年度台上字第五五一五號
上　訴　人　台灣高等法院台南分院檢察署檢察官
被　　　告　甲○○
　　　　　　乙○○
上列上訴人因被告等違反公職人員選舉罷免法案件，不服台灣高
等法院台南分院中華民國九十六年七月三十一日第二審判決（九
十六年度選上訴字第三五六號，起訴案號：台灣台南地方法院檢
察署九十五年度選偵字第一六號），提起上訴，本院判決如下：
    主  文
原判決撤銷，發回台灣高等法院台南分院。
　　理　由
本件原判決以公訴意旨略以：被告甲○○、乙○○均為台南縣議
會第十六屆議員當選人，甲○○於民國九十四年十二月三日當選
縣議員後，為期於九十五年三月一日宣誓就職日參選副議長能順
利當選，即與洪雪珠共同基於對於有投標權之人，交付賄賂而約
其投標權為一定行使之犯意聯絡，由洪雪珠於九十四年十二月十
日左右十五時許，在台南縣下營鄉○○村○○路○段三六六號乙
○○住處，交付新台幣（下同）一百萬元現款予乙○○，惟洪雪
珠並未約求乙○○於副議長選舉時投票與甲○○即行離去。嗣乙
○○於洪雪珠交付上開款項七、八日後，知悉該款係洪雪珠為甲
○○參選副議長所交付之賄賂，而約求其於副議長選舉時投票與
甲○○，竟仍予收受上開款項，並將其中六十萬元用以支付其競
選費用。因認甲○○涉犯公職人員選舉罷免法第九十條之二第一
項投票行賄罪嫌，乙○○涉犯同法第九十條之二第二項投票受賄
罪嫌云云。但經審理結果，認為不能證明被告等犯罪，因而維持
第一審諭知被告等無罪之判決，駁回檢察官在第二審之上訴，固
非無見。
惟查：審理事實之法院，對於案內與認定事實、適用法律、罪名
成立與否或於公平正義之維護或對被告之利益有重大關係之一切
證據，除認為不必要者外，均應詳為調查，然後基於調查所得之
心證以為判斷之基礎；茍與認定事實、適用法律有重要關係，或
於公平正義之維護或對被告之利益，有重大關係之事項，在客觀
上認為應行調查之證據，又非不易調查或不能調查，而未依法加
以調查，率予判決者，即有刑事訴訟法第三百七十九條第十款應
於審判期日調查之證據而未予調查之違法。原判決以「依經驗法
則而論，在乙○○發現TU－5161號車後座放有茶葉罐之前，僅有
洪雪珠一人到訪，固不免令人高度懷疑該一百萬元極可能為洪雪
珠所放置，然除此懷疑之外，既無其他積極證據可資參佐，自無
法使本院（原審）產生該一百萬元為洪雪珠所交付之確信」、「
該一百萬元是否為洪雪珠所放並不明確，當亦無從認定該一百萬
元與被告甲○○有任何關聯，復查無積極證據足資證明交付被告
乙○○一百萬元之人，有表明放置該一百萬元之用意」，而據為
被告等所涉違反公職人員選舉罷免法之犯行，尚屬不能證明之有
利論斷（見原判決第八頁第八至十二行及第十四至十七行）。惟
原判決既謂「令人高度懷疑該一百萬元極可能為洪雪珠所放置」
，復採信乙○○於偵查中所供：「一直要找洪雪珠返還這一百萬
元」之辯解（見原判決第八頁第二八行），而為「乙○○雖將該
一百萬元留放家中，但並無納為己有之意」之判斷（見原判決第
八頁末六行至次頁第三行）。則洪雪珠是否確有送交一百萬元予
乙○○？茍有交付該款予乙○○，其目的為何？是否承甲○○之
命而為賄選？有無與乙○○就副議長選舉為投票權一定行使之明
示或默示之約定？凡此俱與被告等有無被訴犯罪事實之認定及公
平正義之維護，有重大關係，在客觀上自屬應行調查之證據，事
實審法院即應傳喚洪雪珠到場就上開各項詳加究明。惟第一審及
原審僅以洪雪珠已「另由檢察官拘提中」之籠統說詞，即均不曾
傳喚洪雪珠到場根究明白，亦未就客觀上有何不能傳拘洪雪珠到
庭調查之情形於理由內為必要之敘明，遽行審結，自有調查未盡
之違誤。檢察官上訴意旨指摘原判決不當，非無理由，應認有發
回更審之原因。
據上論結，應依刑事訴訟法第三百九十七條、第四百零一條，判
決如主文。
中　　華　　民　　國　九十六　年　　十　　月   十八   日
                      最高法院刑事第十庭
                          審判長法官  謝　俊　雄
                                法官  陳　世　雄
                                法官  魏　新　和
                                法官  吳　信　銘
                                法官  徐　文　亮
      本件正本證明與原本無異
                                      書  記  官
中　　華　　民　　國　九十六　年　　十　　月　二十四　日
                                                    m
